臺灣新竹地方法院行政訴訟判決　
111年度交字第126號
原      告  鄭書雄
被      告  交通部公路總局新竹區監理所


代  表  人  吳季娟
上列當事人間交通裁決事件，原告不服被告民國111年4月26日竹
監新四字第51-ZIC298477號裁決，提起行政訴訟，本院判決如下
：
    主  文
原告之訴駁回。
訴訟費用新臺幣參佰元由原告負擔。
    事實及理由
一、程序事項：
    本件因屬不服被告所為道路交通管理處罰條例（下稱道交條
    例）第8條之裁決而提起撤銷訴訟，依行政訴訟法第237條之
     7規定，不經言詞辯論，逕行裁判，合先敘明。
二、事實概要：
    原告於民國110年11月16日10時41分許，駕駛車牌號碼000-0
    000號自用小客車（下稱系爭車輛），行經國道5號高速公路
    南向48.9公里處之內側車道，經舉發員警以雷射測速儀照相
    器測得時速76公里（該路段最高速限為90公里/時），於同
    向3車道路段行駛於內側車道上，遭內政部警政署國道公路
    警察局第九公路警察大隊（下稱舉發機關）頭城分隊員警認
    原告有「行駛高速公路未依規定行駛車道者-小型車未以規
    定之最高速度行駛」之違規事實，而填製國道警交字第ZIC2
    98477號舉發違反道路交通管理事件通知單（下稱舉發通知
    單）逕行舉發。原告不服、提出申訴，經舉發機關函覆違規
    屬實，被告遂依道交條例第33條第1項第3款、第63條第1項
    第1款（原裁決書漏載「第1款」）等規定，以竹監新四字第
    51-ZFB224662號違反道路交通管理事件裁決書裁處原告罰鍰
    新臺幣（下同）5,000元併記違規點數1點（下稱原處分）。
    原告不服，提起本件行政訴訟。
三、本件原告主張：如附件圖一、我行駛在死角轉彎處，必須要
    減速所以我車速是76km/H…，圖二我與後面白車距離明顯拉
    大…，所以車速不是76km/H等語，並聲明：原處分撤銷。
四、被告則答辯以：
    本案經舉發機關於111年2月25日以國道警九交字第11197003
    91號函復：…二、在高速公路最高速限每小時九十公里以上
    之路段，行駛速率低於每小時八十公里之較慢速小型車，…
    ，應行駛於外側車道，並得暫時利用緊臨外側車道之車道超
    越前車。另內側車道為超車道，但小型車於不堵塞行車之狀
    況下，得以該路段容許之最高速限行駛於內側車道，高速公
    路及快速公路交通管制規則第8條第1項第1、3款定有明文，
    爰於高速公路行駛內側車道，如非為超車，僅得以路段之最
    高速限行駛，若未遵循上開規定，即屬未依規定行駛車道…
    。三、本案係執勤人員以雷射測速儀器測得旨揭車輛行速76
    公里/小時。該路段為同向二線車道，最高速限為90公里/小
    時，復經審視執勤員警舉發影像顯示於違規時、地車流正常
    ，且該車前方無車輛阻擋正常速度行駛、亦無特殊狀況致影
    響車速，該車未以容許之最高速限行駛於內側車道，而以低
    於每小時八十公里之行駛速度違規佔用內側車道，違反車道
    使用規定，違規事實明確，合先敘明。(二)次查經檢視舉發
    單位之採證照片及錄影畫面，該路段最高限速為每小時90公
    里，而系爭車輛經財團法人台灣商品檢測驗證中檢定合格之
    雷射測速儀測得時速為76公里，復按錄影畫面內容所示，影
    像初始，該路段為兩線車道，內側車道及外側車道均有車輛
    行駛，系爭車輛行駛內側車道，距離前方車輛甚遠，影像播
    放至第7秒時，系爭車輛前方已無車輛，系爭車輛距離攝影
    鏡頭至少有13組以上之車道線(車道線為白實線，實線與虛
    線為一組，一組長度共計10公尺)，且系爭車輛與外側車道
    之後方車輛亦已保持足以超車之距離，影像播放至第16秒時
    ，系爭車輛自始自終均行駛於內側車道，且無欲超車之情事
    。(三)高速公路主管機關於核定公告該路段最內側車道應以
    最高速限每小時90公里行駛，應已考量該路段之地形及路況
    ，及每輛行駛經過該路段之最內側車道之車輛應能達到上揭
    速限之要求，經勘驗採證影像及照片，案發當時系爭車輛行
    駛於內側車道，並非行駛內側車道超車，且該路段當時車流
    正常，該車道前方亦無堵塞行車之情形，故在該情況下，原
    告如要駕駛小型車行駛內側車道，應以該路段容許之最高限
    速90公里行駛，始合於前開管制規則之規定，然系爭車輛測
    得時速76公里行駛，顯已違反高速公路及快速公路交通管制
    規則第8條第1項第3 款及道路交通管理處罰條例第33條第1
    項第3款規定甚明。(四)綜上所述，本件既經查證違規屬實
    ，原處分應屬適法，本件原告之訴為無理由，請依法駁回原
    告之訴。
五、本院之判斷：
（一）按汽車行駛高速公路及快速公路，其車道之使用，除因交
      通事故及道路施工依臨時或可移動標誌指示或交通勤務警
      察指揮外，應依設置之交通標誌、標線或號誌之規定，無
      設置者，在高速公路最高速限每小時90公里以上之路段，
      行駛速率低於每小時80公里之較慢速小型車，或在快速公
      路最高速限每小時80公里以上之路段，行駛速率低於每小
      時70公里之較慢速小型車，應行駛於外側車道，並得暫時
      利用緊臨外側車道之車道超越前車（第1款）。內側車道
      為超車道，但小型車於不堵塞行車之狀況下，得以該路段
      容許之最高速限行駛於內側車道（第3款）。此分別為高
      速公路及快速公路交通管制規則第8條第1項第1款、第3款
      所定。次按，汽車行駛於高速公路、快速公路或設站管制
      之道路，不遵使用限制、禁止、行車管制及管理事項之管
      制規則而未依規定行駛車道者，處汽車駕駛人新臺幣3,00
      0元以上6,000元以下罰鍰，並記違規點數1點，道交條例
      第33條第1項第3款、第63條第1項第1款復有明文。
（二）再按違反道路交通管理事件統一裁罰基準及處理細則第1
      條規定：「本細則依道路交通管理處罰條例第92條第4項
      規定訂定之」、第2條第1項、第2項規定：「處理違反道
      路交通管理事件之程序及統一裁罰基準依本細則之規定辦
      理。前項統一裁罰基準，如附件違反道路交通管理事件統
      一裁罰基準表」，核上開統一裁罰基準及處理細則之規定
      ，乃係基於母法之授權而為訂定，且其內容並未牴觸母法
      ，並已參考「車輛大小」、「違規次數」、「違規程度」
      、「違規地點」、「所生影響」、「違反情節」等要素擇
      一或兼採而為分級處罰，被告據以適用，於法並無不合。
（三）經查，前揭事實概要欄所述之事實，有舉發機關111年2月
      25日國道警九交字第1119700391號函、111年6月13日國道
      警九交字第1110401799號函、雷射測速儀器之檢定合格證
      書、交通違規案件陳述單、採證照片、舉發通知單、原處
      分書、駕駛人基本資料、汽車車籍查詢附卷可稽（見本院
      卷第59-95頁），並為兩造所不爭執，堪認原告客觀上於
      前揭時、地駕駛系爭車輛，以低於最高時速90公里之車速
      76公里，行駛於高速公路內側車道之違規事實甚明。是本
      件原告駕駛系爭車輛確有違反道交條例第33條第1項第3款
      所規定之「未依規定行駛車道」即小型車以低於該路段容
      許之最高速限行駛內側車道（經雷射測速儀器測定行速時
      速76公里）之違規事實，堪予採認。
（四）觀諸本件超速違規之測速採證相片（見本院卷第19頁）顯
      示「日期：11/16/2021  時間：10：41：07、地點:國道5
      號南向48.9公里、限速:90KM/H、車速：76KM/H、器號：T
      C007122  合格證號：M0GB0000000號，受測車輛即為系爭
      車輛（車牌號碼000-0000）」，又本件舉發超速違規之雷
      達測速儀（廠牌為LTI、型號為TruCAMⅡ、檢定合格單號碼
      為M0GB0000000）業於110年4月21日檢定合格，有效期限
      至111年4月30日止，上開資料與測速採證相片所示：「合
      格證號：M0GB0000000號」互核相符，有經濟部標準檢驗
      局委託財團法人工業技術研究院核發雷達測速儀檢定合格
      證書（見本院卷第89頁）在卷可按。而雷達測速儀器已列
      為法定度量衡器之測速設備裝置，衡諸度量衡法第5 條、
      度量衡器檢定檢查辦法第3 條第1 項第6 款及第17條第1 
      項之規定，與大眾有關之公務檢測儀器，既經由國家專責
      機關檢定合格後加以使用，自能昭得公信，是於本件舉發
      違規時（即110年11月16日），舉發機關所用之雷達測速
      儀尚在檢定合格有效期限內，其準確性及正確性應值信賴
      ，故於上開時、地為此雷達測速儀器測得系爭車輛之行車
      速度為76公里/小時之證據資料，當可認定。
（五）至原告主張其行駛在死角轉彎處，必須要減速云云，惟查
      ，本件舉發時間乃日間時段，能見度佳，原告車輛前方未
      見有何路況壅塞或阻礙視線之情事，原告行駛之內側車道
      上前方並無車輛，其側邊之第二車道亦無壅塞，且原告均
      續行於系爭路段之內側車道上，原告確於高速公路系爭路
      段並無壅塞之情況下，於知悉且能以該路段容許之最高速
      限即時速90公里駕駛小型車行駛於高速公路之內側車道，
      卻非以規定速限行駛，且客觀上顯已足以影響他車利用內
      側車道之使用、進而影響高速公路內側車道之交通安全及
      順暢。此外，原告既行駛於高速公路之內側車道，自應知
      悉內側車道設置之目的，並依法須以最高速限行駛於內側
      車道，而經審視上開採證照片，原告所駕駛系爭車輛在內
      側車道違規當時，若無法以內側車道所設定之速限行駛即
      應變換至非內側車道，以免阻礙他車得以最高速限行駛於
      內側車道或使用內側車道之權益，故原告具有「小型車未
      以規定之最高速度行駛內側車道」之違規行為至明，自難
      解免其應受裁罰之責。另原告主張其行駛在死角轉彎處，
      必須要減速等語，惟其當時為警測速時之車速僅有76公里
      ，與系爭路段之最低限速90公里，已有不少差距，若其車
      速在未煞車之前均維持在90公里之間，即使如原告所主張
      該處為轉彎而煞車降低車速，縱然急踩煞車亦不致陡降至
      時速76公里，足見原告以遠低於最低限速時速90公里之速
      度行駛於內側車道上已維持一定之時間及距離，原告前揭
      主張亦無足採。綜上，原告以時速76公里行駛內側車道，
      相距最高速限已有時速14公里之落差，其違規情節自屬明
      確，被告依法裁罰，於法亦無違誤。
六、綜上所述，本件原告於上開時、地，駕駛系爭車輛，有「行
    駛高速公路未依規定行駛車道－小型車未以規定之最高速度
    行駛內側車道」之違規行為，洵屬明確。從而，被告依道交
    條例第33條第1項第3款、第63條第1項第1款及違反道路交通
    管理事件統一裁罰基準及處理細則之規定，裁處原告如原處
    分所示，於法並無違誤。原告猶執前詞指摘原處分不當，訴
    請撤銷原處分，尚乏依據，為無理由，應予駁回。
七、本件判決基礎已臻明確，兩造其餘攻防方法及訴訟資料經本
     院斟酌後，核與判決結果不生影響，爰不一一詳予論述，
    併此敘明。
八、本件第一審裁判費為300元，應由原告負擔，並確定第一審
    訴訟費用額如主文第2 項所示。
九、據上論結，本件原告之訴為無理由，依行政訴訟法第237條 
     之7、第98條第1項前段、第237條之8第1項、第237條之9、
      第104條、民事訴訟法第93條，判決如主文。
中　　華　　民　　國　　111 　年　　12　　月　　22　　日
                  行政訴訟庭　法　官  李毓華
以上正本證明與原本無異。
如不服本判決，應於判決送達後20日內，向本院提出上訴狀，上
訴狀並應記載上訴理由，表明關於原判決所違背之法令及其具體
內容或依訴訟資料可認為原判決有違背法令之具體事實，並繳納
上訴費新臺幣750元。 其未表明上訴理由者，應於提出上訴後20
日內向本院補提理由書（上訴狀及上訴理由書均須按他造人數附
繕本），如逾期未提出上訴理由書者，本院毋庸再命補正，由本
院逕以裁定駁回上訴。
中　　華　　民　　國　　111 　年　　12　　月　　22　　日
                              書記官  張懿中